臺灣彰化地方法院刑事判決　　　　　　　96年度訴字第1984號
公　訴　人　臺灣彰化地方法院檢察署檢察官
被　　　告　甲○○
上列被告因違反毒品危害防制條例案件，經檢察官提起公訴（96
年度毒偵字第4058號），本院依簡式審判程序判決如下：
    主  文
甲○○施用第一級毒品，累犯，處有期徒刑壹年，扣案第一級毒
品海洛因壹包（驗餘淨重零點零柒公克）沒收銷燬，供上開毒品
包裝用之外包裝袋壹個沒收。
    犯罪事實
一、甲○○前於民國88年間，因施用毒品案件，經本院以88年度
    毒聲字第4258號裁定送觀察、勒戒後，因評定認有繼續施用
    毒品之傾向，又以88年度毒聲字第4968號裁定令入戒治處所
    施以強制戒治，嗣以89年度毒聲字第1779號裁定停止戒治，
    所餘戒治期間付保護管束，嗣於89年11月16日因保護管束期
    滿未經撤銷保護管束視為執行完畢，並由臺灣彰化地方法院
    檢察署檢察官以89年度毒偵字第1573、1574號為不起訴處分
    確定；再於92年間，因施用第一級、第二級毒品案件，由臺
    灣彰化地方法院檢察署檢察官聲請強制戒治並提起公訴，強
    制戒治部分，經本院以92年度毒聲字第2146號裁定令入戒治
    處所施以強制戒治後，於93年1 月9 日因毒品危害防制條例
    修正報結釋放；提起公訴部分，經本院以93年度訴字第629
    號判決就施用第一級、第二級毒品分別判處有期徒刑1 年2
    月、7 月，並定其應執行刑為有期徒刑1 年8 月確定。又因
    妨害自由案件，經臺灣雲林地方法院以94年度訴字第58號判
    決處有期徒刑7 月確定，另就上開3 罪合併定其應執行刑為
    有期徒刑2 年2 月確定，甫於95年10月10日縮短刑期執行完
    畢。仍不知警惕，於96年8 月18日中午12時許，基於施用第
    一級毒品海洛因之犯意，在其位於彰化縣員林鎮○○路211
    之57號住處，將海洛因置於注射針筒內摻水混合後，以注射
    於手臂血管之方式，施用海洛因1 次。嗣於96年8 月18日下
    午1 時40分許，為警在彰化縣員林鎮○○路○ 段627 號前查
    獲，並扣得其施用剩餘之海洛因1 包（驗餘淨重0.07公克）
    、甫購買未使用之注射針筒1 支，經採集其尿液送驗，結果
    呈嗎啡及可待因陽性反應，查悉上情。
二、案經彰化縣警察局員林分局報告臺灣彰化地方法院檢察署檢
    察官偵查起訴。
    理  由
一、按毒品危害防制條例就施用毒品者，僅限於「初犯」及「5
    年後再犯」二種情形，始應先經觀察、勒戒或強制戒治程序
    。倘被告於5 年內已再犯，經依法追訴處罰，縱其第3 次（
    或第3 次以上）再度施用毒品之時間，在初犯經觀察、勒戒
    或強制戒治執行完畢釋放5 年以後，已不合於「5 年後再犯
    」之規定，且因已於「5 年內再犯」，顯見其再犯率甚高，
    原實施觀察、勒戒或強制戒治，已無法收其實效，即應依毒
    品危害防制條例第10條處罰（參照最高法院95年度第7 次刑
    事庭會議意旨）。被告甲○○前於88年間，因施用毒品案件
    ，經本院以88年度毒聲字第4258號裁定送觀察、勒戒後，因
    評定認有繼續施用毒品之傾向，又以88年度毒聲字第4968號
    裁定令入戒治處所施以強制戒治，嗣以89年度毒聲字第1779
    號裁定停止戒治，所餘戒治期間付保護管束，嗣於89年11月
    16日因保護管束期滿未經撤銷保護管束視為執行完畢，並由
    臺灣彰化地方法院檢察署檢察官以89年度毒偵字第1573、15
    74號為不起訴處分確定；再於92年間，因施用第一級、第二
    級毒品案件，由臺灣彰化地方法院檢察署檢察官聲請強制戒
    治並提起公訴，強制戒治部分，經本院以92年度毒聲字第21
    46號裁定令入戒治處所施以強制戒治後，於93年1 月9 日因
    毒品危害防制條例修正報結釋放；提起公訴部分，經本院以
    93年度訴字第629 號判決就施用第一級、第二級毒品分別判
    處有期徒刑1 年2 月、7 月，定其應執行有期徒刑1 年8 月
    確定等情，有臺灣高等法院被告前案紀錄表、在監在押全國
    紀錄表各1 份在卷可資參照，是被告曾於強制戒治執行完畢
    釋放後，5 年內再犯毒品危害防制條例第10條之罪，並經法
    院判處罪刑確定，復為本件施用第一級毒品之犯行為警查獲
    ，依上開說明，自與前揭條例第20條第3 項之規定僅得適用
    於「5 年後再犯」之情形不合，本件公訴人逕行起訴，並無
    不合。
二、上揭犯罪事實，業據被告甲○○於本院審理時坦承不諱（見
    本院96年11月21日準備程序及審判筆錄），而被告於96 年8
    月18日為警所採集之尿液，經檢驗呈嗎啡及可待因陽性反應
    ，有彰化縣警察局員林分局委託檢驗尿液代號與真實姓名對
    照認證單（見偵卷第11頁）、詮昕科技股份有限公司濫用藥
    物尿液檢驗報告各乙紙（見偵卷第33頁）附卷可稽，又上揭
    被告施用剩餘之扣案毒品1 包，經檢驗結果含第一級毒品海
    洛因成分，有法務部調查局96年9 月12日調科壹字第096230
    66970 號鑑定書在卷足憑（見偵卷第40頁），足認被告上開
    自白與事實相符，堪予採信。綜上，本件事證明確，被告犯
    行洵堪認定，應依法論科。
三、按海洛因為毒品危害防制條例第2 條第2 項第1 款所規定之
    第一級毒品，是被告施用海洛因之行為，核係犯毒品危害防
    制條例第10條第1 項施用第一級毒品罪。被告為供施用而持
    有該毒品之低度行為，應為施用之高度行為所吸收，不另論
    罪。被告前因施用第一級、第二級毒品案件，經本院以93年
    度訴字第629 號判決分別判處有期徒刑1 年2 月、7 月，並
    定其應執行有期徒刑1 年8 月確定，又因妨害自由案件，經
    臺灣雲林地方法院以94年度訴字第58號判決處有期徒刑7 月
    確定，另就上開3 罪合併定其應執行行為有期徒刑2 年2 月
    確定，甫於95年10月10日縮短刑期執行完畢，有臺灣高等法
    院被告前案紀錄表可稽，被告於有期徒刑執行完畢5 年內又
    故意再犯本案之罪，為累犯，應依刑法第47條第1 項規定，
    加重其刑。爰審酌被告曾因施用毒品經送觀察、勒戒及強制
    戒治，而仍未知警惕又再犯本案之罪，足見其雖經觀察、勒
    戒及強制戒治等治療程序，仍未徹底戒除惡習遠離毒害，顯
    未能善體國家設置觀察、勒戒機構，協助毒品施用者戒除毒
    害之良法美意，惟施用毒品本質上係戕害自身健康之行為，
    尚未嚴重破壞社會秩序或侵害他人權益，且本件施用海洛因
    之次數僅1 次，暨其犯罪之動機、目的、所生危害及犯罪後
    坦承犯行態度良好，亦已開始接受美沙冬替代療法治療等一
    切情狀，量處如主文所示之刑，以示懲儆。又本件被告犯罪
    時間非在96年4 月24日以前，不符合中華民國九十六年罪犯
    減刑條例之減刑條件，尚無從依上開條例減刑，附此敘明。
四、扣案毒品1 包（驗餘淨重0.07公克）為第一級毒品海洛因，
    有上揭法務部調查局鑑定書1 紙附卷為憑，應依毒品危害防
    制條例第18條第1 項前段沒收銷燬。又扣案供上開毒品包裝
    用之外包裝袋1 個，依前揭法務部調查局鑑定書之記載為：
    「空包裝重0.25公克」，足認上開外包裝袋可與所包裝之毒
    品分離，且該外包裝袋主要作用在於包裹毒品，防其裸露、
    潮濕，便於被告攜帶施用毒品，又屬被告所有之物，業據被
    告供承在卷，應依刑法第38條第1 項第2 款宣告沒收。至扣
    案注射針筒1 支，雖係被告所有之物，惟係被告於96年8 月
    18日下午1 時40分許進入藥局購買，甫出藥局即為警查獲，
    尚未使用於施用毒品，顯非供其本件施用毒品犯行所用，業
    據被告供明在卷（見偵卷第5 頁警詢筆錄、本院96年11月21
    日審判筆錄），是上開扣案注射針筒1 支既非供本案施用毒
    品犯罪所用之物，依從刑附隨於主刑之原則，尚無從於本案
    宣告沒收，附此敘明。
據上論斷，應依刑事訴訟法第273 條之1 第1 項、第299 條第1
項前段，毒品危害防制條例第10條第1 項、第18條第1 項前段，
刑法第11條、第47條第1 項、第38條第1 項第2 款，判決如主文
。
本案經檢察官余建國到庭執行職務。
中　　華　　民　　國　　96　　年　　11　　月　　30　　日
                  刑事第五庭    法  官  楊舒嵐
以上正本證明與原本無異。
如不服本判決，應於判決送達後10日內，向本院提出上訴書狀，
上訴書狀應「敘述具體上訴理由」，並按他造當事人之人數附繕
本。「切勿逕送上級法院」。
中　　華　　民　　國　　96　　年　　12　　月　　4 　　日
                                書記官  張木松
附錄論罪科刑法條：
毒品危害防制條例第10條第1項
施用第一級毒品者，處 6 月以上 5 年以下有期徒刑。
